臺灣臺南地方法院刑事判決
111年度金訴字第881號
公  訴  人  臺灣臺南地方檢察署檢察官
被      告  詹智翔




上列被告因詐欺等案件，經檢察官提起公訴（111年度偵字第226
25號），被告於本院準備程序中就被訴事實為有罪之陳述，經本
院合議庭裁定由受命法官獨任進行簡式審判程序，判決如下：
    主  文
詹智翔犯三人以上共同詐欺取財未遂罪，處有期徒刑捌月。緩刑
參年，緩刑期間付保護管束，並應於本判決確定之日起壹年內，
向指定之政府機關、政府機構、行政法人、社區或其他符合公益
目的之機構或團體提供壹佰小時之義務勞務。
扣案手機壹支（含門號○○○○○○○○○○號SIM卡壹張）沒收。    
    事實及理由
一、本判決所引用具傳聞證據性質之供述證據，因本案採行簡式
    審判程序，復無其他不得作為證據之法定事由，除就被告詹
    智翔所犯參與犯罪組織罪部分，證人陳碧霞、洪靖傑於警詢
    時之陳述，因組織犯罪防制條例第12條第1項中段規定，不
    具證據能力（但仍可作為涉犯加重詐欺取財未遂及洗錢未遂
    犯行之證據）外，依刑事訴訟法第159條第2項、第273條之2
    規定，應認均有證據能力。另本判決所引用之非供述證據，
    與本案待證事實均具有關聯性，且無證據證明係公務員違背
    法定程序所取得，依刑事訴訟法第158條之4規定之反面解釋
    ，亦均有證據能力。
二、本案犯罪事實及證據，除犯罪事實第2至3行所載「天威（
    海峽兩岸三地）」、「代收米」應更正為「天威（海峽兩岸
    三地）代收米」；第18行「中午12時22分許」更正為「中午
    12時17分許」；證據部分增列「被告於本院準備程序及審理
    時之自白」、「玉山銀行集中管理部111年11月4日玉山個（
    集）字第1110147154號函暨所附洪靖傑申辦之玉山銀行帳戶
    開戶基本資料及111年8月31日交易明細1份（本院卷第21至2
    5頁，帳號詳卷）」外，其餘均引用檢察官起訴書之記載（
    如附件）。
三、論罪科刑：
　㈠按組織犯罪防制條例所稱犯罪組織，指3人以上，以實施強暴
    、脅迫、詐術、恐嚇為手段或最重本刑逾5年有期徒刑之刑
    之罪，所組成具有持續性或牟利性之有結構性組織；前項所
    稱有結構性組織，指非為立即實施犯罪而隨意組成，不以具
    有名稱、規約、儀式、固定處所、成員持續參與或分工明確
    為必要，組織犯罪防制條例第2條定有明文。查被告於民國1
    11年6月間某日受邀參與之本案詐欺集團，係由「主任」、
    「豪」、「啊和」、「天威（海峽兩岸三地）代收米」、「
    義」及其他真實姓名年籍不詳成員所組成，本案經該集團不
    詳成員詐騙告訴人陳碧霞匯款新臺幣（下同）22萬元至指定
    帳戶後，再由被告依「主任」之指示前往指定地點向證人洪
    靖傑領取款項，預定取款成功後再向「天威（海峽兩岸三地
    ）代收米」回報，「義」亦係負責收款之工作等情，業據被
    告於警詢供明在卷（警卷第11至17頁），並有被告加入之微
    信通訊軟體聊天群組成員及對話紀錄擷圖5張在卷可參（警
    卷第59至67頁），顯已具備相當之成員人數規模，亦可見該
    詐欺集團之運作，係經縝密之計畫，由集團成員間彼此分工
    ，層層指示、相互配合進行詐欺犯行，而非為立即實施犯罪
    而短暫、隨意組成之團體，是由上可認，被告本案所參與之
    詐欺集團，確係屬組織犯罪防制條例第2條第1項所規定，由
    3人以上所組成以實施詐術為手段、具有牟利性之有結構性
    詐欺犯罪組織無訛。而被告本案參與詐欺集團犯罪組織共同
    詐欺取財之犯行，係最先繫屬於法院之案件，有臺灣高等法
    院被告前案紀錄表在卷可按，自應由本院予以審理（最高法
    院109年度台上字第3945號判決意旨參照）。
　㈡又本案詐欺集團不詳成員向不知情之洪靖傑取得其申辦之玉
    山銀行帳戶帳號資料，持以向告訴人施用詐術，致告訴人陷
    於錯誤而匯入22萬元至洪靖傑之玉山銀行帳戶，再由被告依
    「主任」之指示前往指定地點，向洪靖傑收取其所提領之該
    筆22萬元款項，預定取款成功後再交由其他成員轉手上游，
    藉此迂迴層轉方式掩飾、隱匿該詐欺犯罪所得之去向及所在
    ，被告與該集團其他成員上開所為，顯係基於三人以上共同
    詐欺取財及洗錢之犯意聯絡為之，且已開始實行與三人以上
    共同詐欺取財罪及洗錢罪構成要件之實現具有必要關聯性之
    行為，均已達著手階段，惟因上開玉山銀行帳戶尚在洪靖傑
    之支配管領範圍之下，洪靖傑發覺有異立即報請警方處理，
    並依警方指示配合領款交付而當場查獲前來取款之被告，致
    未生實際取得財物及掩飾、隱匿該詐欺犯罪所得之去向及所
    在等犯罪結果，自屬已著手於三人以上共同詐欺取財及洗錢
    犯行而未遂。
　㈢故核被告所為，係犯組織犯罪防制條例第3條第1項後段之參
    與犯罪組織罪、刑法第339條之4第2項、第1項第2款之三人
    以上共同詐欺取財未遂罪及洗錢防制法第2條第2款、第14條
    第2項、第1項之一般洗錢未遂罪。
　㈣被告就上開加重詐欺取財、洗錢未遂犯行，與「主任」、「
    豪」、「啊和」、「天威（海峽兩岸三地）代收米」、「義
    」及所屬詐欺集團其他不詳成員之間，具有犯意聯絡及行為
    分擔，應論以共同正犯。
　㈤被告參與本案詐欺集團犯罪組織後，即與「主任」等集團成
    員共同為上開加重詐欺取財、洗錢未遂犯行，其實行行為具
    有局部之同一性，法律上應評價為一行為，則被告以一行為
    同時觸犯上開3罪名，為想像競合犯，應依刑法第55條規定
    ，從一重之刑法第339條之4第2項、第1項第2款之三人以上
    共同詐欺取財未遂罪處斷。
　㈥刑之減輕：
　⒈被告已著手於加重詐欺取財行為之實行，惟未發生取得財物
    之結果，為未遂犯，爰依刑法第25條第2項之規定，按既遂
    犯之刑度減輕其刑。
　⒉想像競合犯之處斷刑，本質上係「刑之合併」。其所謂從一
    重處斷，乃將想像競合犯組成之評價上數罪，合併為科刑一
    罪，其所對應之刑罰，亦合併其評價上數罪之數法定刑，而
    為一個處斷刑。而包括各罪有無加重、減免其刑之情形，亦
    應說明論列，量刑時併衡酌輕罪部分量刑事由，評價始為充
    足。法院決定處斷刑時，雖以其中最重罪名之法定刑，做為
    裁量之準據，惟於裁量其輕重時，仍應將輕罪合併評價在內
    （最高法院108年度台上字第4405號、第4408號判決意旨參
    照）。又組織犯罪防制條例第8條第1項後段規定：「犯第3
    條之罪...偵查及審判中均自白者，減輕其刑。」，洗錢防
    制法第16條第2項亦規定：「犯前2條之罪，在偵查或審判中
    自白者，減輕其刑。」。查被告就本案犯行輕罪部分之參與
    犯罪組織罪及洗錢未遂罪，均已於偵查及本院審理中自白，
    合於組織犯罪防制條例第8條第1項後段、洗錢防制法第16條
    第2項之減刑規定，揆諸上開說明，自應於量刑時一併衡酌
    此等減輕其刑事由。
　㈦爰審酌被告正值青壯，不思謀求正當工作，為貪圖輕易獲得
    金錢，竟參與詐欺集團負責收取詐得款項之工作而為本案犯
    行，法治觀念淡薄，破壞社會經濟安全，所為應受一定程度
    之刑事非難；復考量被告於本案詐欺集團係擔任收款之下層
    角色，相較於隱身幕後之出資者或籌組、指揮詐欺集團等核
    心成員，被告所參與之犯罪情節應屬次要，且告訴人遭詐騙
    匯入之款項亦因洪靖傑及時報警處理，在警方監控之下領出
    而未實際為詐欺集團所取得，並念及被告犯後坦承犯行，已
    有悔意，所犯參與犯罪組織犯行及洗錢未遂犯行均合於前述
    減刑規定；兼衡被告無相同犯罪前科之素行（有臺灣高等法
    院被告前案紀錄表在卷可查），暨其於本院審理時自述高職
    畢業、未婚、無子女、目前跑外送、另有應徵2份正職工作
    、月收入4萬餘元、須給家人生活費等智識程度及家庭經濟
    狀況（本院卷第52至53頁）等一切情狀，量處如主文所示之
    刑。
　㈧末查，被告未曾因故意犯罪受有期徒刑以上刑之宣告，有其
    臺灣高等法院被告前案紀錄表在卷可稽，其因一時失慮致罹
    刑章，然犯後業已坦承犯行，表示悔悟，目前並已有正當工
    作，而積極回歸正常生活，堪信被告經此科刑教訓，應已知
    所警惕，信無再犯之虞，本院認本件所宣告之刑，以暫不執
    行為適當，爰依刑法第74條第1項第1款規定，宣告緩刑3年
    ，以勵自新。另為期被告能深知警惕，避免再犯，本院認尚
    有命其履行一定負擔之必要，爰依刑法第74條第2項第5款規
    定，諭知被告應於本判決確定後1年內向指定之政府機關、
    政府機構、行政法人、社區或符合公益目的之機構或團體提
    供100小時之義務勞務，併依刑法第93條第1項第2款規定，
    諭知被告於緩刑期間付保護管束，俾由觀護人予以適當督促
    ，期兼收啟新及惕儆之雙效，以維法治。倘被告未遵循本院
    所諭知前揭緩刑期間之負擔而情節重大，或在緩刑期間又再
    犯罪，或有其他符合法定撤銷緩刑之原因者，均可能由檢察
    官聲請撤銷本件緩刑宣告，而生仍須執行所宣告之刑之後果
    ，併予說明。
四、沒收：
　㈠扣案手機1支（含門號0000000000號SIM卡1張），係被告所有
    、供其本案犯行聯繫共犯所用之物，業據被告於偵查及本院
    審理中供述在卷（偵卷第17頁、本院卷第51頁），倘予宣告
    沒收，復查無刑法第38條之2第2項所規定過苛之虞、欠缺刑
    法上之重要性、犯罪所得價值低微，或為維持受宣告人生活
    條件之必要等情形，爰依刑法第38條第2項前段規定，宣告
    沒收。
　㈡另被告供稱其未因本案犯行而獲得任何報酬，復無積極證據
    證明被告確因本案犯行收取任何對價而獲有犯罪所得，自無
    從宣告沒收，併予敘明。
　㈢至扣案之22萬元，係洪靖傑報警後，依警方指示配合詐欺集
    團之要求，在警方監控之下，自其玉山銀行帳戶將款項領出
    ，待交予被告之際，即由警方以現行犯逮捕被告，則被告就
    該筆22萬元款項自無何支配管領及處分權限，應非屬於被告
    所有，無由依刑法第38條之1第1項前段或洗錢防制法第18條
    第1項前段規定予以沒收，亦附此敘明。
據上論斷，應依刑事訴訟法第273條之1第1項、第299條第1項前
段、第310條之2、第454條第2項，判決如主文。
本案經檢察官許友容提起公訴，檢察官黃信勇到庭執行職務。
中　　華　　民　　國　　111 　年　　12　　月　　8 　　日
                  刑事第十三庭  法　官  吳彥慧
以上正本證明與原本無異。
如不服本判決應於收受本判決後20日內向本院提出上訴書狀，並
應敘述具體理由。其未敘述上訴理由者，應於上訴期間屆滿後20
日內向本院補提理由書狀（均須按他造當事人之人數附繕本）「
切勿逕送上級法院」。 
　　　　　　　　　　　　　　　　書記官  張儷瓊
中　　華　　民　　國　　111 　年　　12　　月　　12　　日
附錄本案論罪科刑法條：
組織犯罪防制條例第3條第1項
發起、主持、操縱或指揮犯罪組織者，處3年以上10年以下有期
徒刑，得併科新臺幣1億元以下罰金；參與者，處6月以上5年以
下有期徒刑，得併科新臺幣1千萬元以下罰金。但參與情節輕微
者，得減輕或免除其刑。

洗錢防制法第2條
本法所稱洗錢，指下列行為：
一、意圖掩飾或隱匿特定犯罪所得來源，或使他人逃避刑事追訴
，而移轉或變更特定犯罪所得。
二、掩飾或隱匿特定犯罪所得之本質、來源、去向、所在、所有
權、處分權或其他權益者。
三、收受、持有或使用他人之特定犯罪所得。

洗錢防制法第14條
有第二條各款所列洗錢行為者，處7年以下有期徒刑，併科新臺
幣5百萬元以下罰金。
前項之未遂犯罰之。
前二項情形，不得科以超過其特定犯罪所定最重本刑之刑。

中華民國刑法第339條之4
犯第339條詐欺罪而有下列情形之一者，處1年以上7年以下有期
徒刑，得併科1百萬元以下罰金：
一、冒用政府機關或公務員名義犯之。
二、三人以上共同犯之。
三、以廣播電視、電子通訊、網際網路或其他媒體等傳播工具，
    對公眾散布而犯之。
前項之未遂犯罰之。
附件：
臺灣臺南地方檢察署檢察官起訴書
                                    111年度偵字第22625號
　　被　　　告　詹智翔　男　31歲（民國00年0月00日生）　　　　　　　　　　　　住○○市○○區○○里0鄰○○000號　　　　　　　　　　　　居臺南市○○區○○街0段000號5樓　　　　　　　　　　　　　之15室　　　　　　　　　　　　國民身分證統一編號：Z000000000號
上列被告因詐欺等案件，已經偵查終結，認應該提起公訴，茲將
犯罪事實及證據並所犯法條分敘如下：
　　　　　　犯罪事實
一、詹智翔於民國111年6月間加入真實姓名年籍不詳之微信暱稱
    「主任」、「豪」、「啊和」、「天威(海峽兩岸三地)」、
    「代收米」及「義」所屬之3人以上，以實施詐術為手段，
    具有持續性、牟利性之有結構性組織之詐欺集團，擔任向被
    害人收取款項之車手之工作，並獲得每次新臺幣(下同)3000
    元之車馬費及詐欺款項之1%報酬。詹智翔即與「主任」等不
    詳詐欺集團成員共同意圖為自己不法之所有，基於三人以上
    共同犯詐欺取財罪及掩飾、隱匿詐欺犯罪所得之來源及去向
    ，或使他人逃避刑事追訴，而移轉犯罪所得之洗錢犯意聯絡
    ，由某不詳詐欺集團成員，於111年8月31日上午9時55分許
    ，致電陳碧霞，以電話假冒為陳碧霞之姪子，佯稱急需借款
    22萬元用以向廠商購買水蜜桃云云，使陳碧霞陷於錯誤，依
    指示於同日上午10時許匯款22萬元至不知情之洪靖傑所有之
    玉山銀行帳號000-0000000000000號帳戶內，嗣不知情之洪
    靖傑依某不詳詐欺集團成員指示自其上開帳戶內提領上開22
    萬元款項後，復依指示攜帶上開款項前往臺南市○○區○○路0
    段00號前準備交付上開22萬元款項予詐欺集團成員時，詹智
    翔即依「主任」之指示，於同日中午12時22分許抵達上開地
    點欲向洪靖傑收取上開22萬元款項，惟因洪靖傑於上開22萬
    元款項匯入其所有之上開玉山銀行帳戶內時，已察覺有異並
    報警後配合警方指示繼續攜帶上開22萬元款項前往上開地點
    ，而於詹智翔到場向洪靖傑收取上開22萬元款項時，為在旁
    埋伏之警察當場逮捕，並扣得iPHONE手機1支及現金22萬元
    ，致未發生詐欺集團取得財物之結果。
二、案經陳碧霞訴由臺南市政府警察局第五分局報告偵辦。
　　　　　　證據並所犯法條
一、上揭犯罪事實，業據被告詹智翔於警詢及偵查中坦承不諱，
    核與證人即告訴人陳碧霞、證人洪靖傑於警詢時證述之情節
    大致相符，並有搜索及扣押筆錄、扣押物品目錄表各1份、
    現場照片2張、扣案現金及手機照片4張、證人洪靖傑所有上
    開玉山銀行帳戶明細1張、微信群組對話紀錄照片5張、被告
    與「主任」之對話紀錄1張、證人洪靖傑與詐欺集團成員之
    對話紀錄3份在卷可憑，足認被告之自白與事實相符，其犯
    嫌應堪認定。
二、核被告所為，係犯組織犯罪防制條例第3條第1項後段之參與
    犯罪組織、刑法第339條之4第2項、第1項第2款之加重詐欺
    取財未遂及洗錢防制法第14條第2項、第1項洗錢未遂等罪嫌
    。被告與其他真實姓名年籍不詳之成員間，就洗錢未遂及加
    重詐欺取財未遂部分，具有犯意聯絡及行為分擔，請論以共
    同正犯。又被告所涉參與犯罪組織、洗錢未遂及加重詐欺取
    財未遂等罪嫌間，係一行為同時觸犯數罪名，為想像競合犯
    ，請從一重之加重詐欺取財未遂罪處斷。又被告已著手於詐
    欺犯罪行為之實行而未生詐得財物之結果，為未遂犯，請依
    刑法第25條第2項規定，得按既遂犯之刑減輕之。末扣案手
    機1支，為被告所有供本件犯罪所用之物，請依刑法第38條
    第2項規定宣告沒收。
三、依刑事訴訟法第251條第1項提起公訴。
　  此　致
臺灣臺南地方法院
中　　華　　民　　國　 111　　年　　9 　　月　　12　　日
　　　  　　　　　　　　　    檢察官  許  友  容
本件證明與原本無異　　　　　　　　　　　　　
中　　華　　民　　國　 111　　年　　9 　　月　　16　　日
　　　　　　　　　　　　　　　書記官　 李 貞 慧

所犯法條　　
組織犯罪防制條例第3條
發起、主持、操縱或指揮犯罪組織者，處 3 年以上 10 年以下
有期徒刑，得併科新臺幣 1 億元以下罰金；參與者，處 6 月以
上 5 年以下有期徒刑，得併科新臺幣 1 千萬元以下罰金。但參
與情節輕微者，得減輕或免除其刑。
具公務員或經選舉產生之公職人員之身分，犯前項之罪者，加重
其刑至二分之一。
犯第 1 項之罪者，應於刑之執行前，令入勞動場所，強制工作
，其期間為 3 年。
前項之強制工作，準用刑法第 90 條第 2 項但書、第 3 項及第
98 條第 2 項、第 3 項規定。
以言語、舉動、文字或其他方法，明示或暗示其為犯罪組織之成
員，或與犯罪組織或其成員有關聯，而要求他人為下列行為之一
者，處 3 年以下有期徒刑，得併科新臺幣 3 百萬元以下罰金：
一、出售財產、商業組織之出資或股份或放棄經營權。
二、配合辦理都市更新重建之處理程序。
三、購買商品或支付勞務報酬。
四、履行債務或接受債務協商之內容。
前項犯罪組織，不以現存者為必要。
以第 5 項之行為，使人行無義務之事或妨害其行使權利者，亦
同。
第 5 項、第 7 項之未遂犯罰之。

中華民國刑法第339條之4
犯第 339 條詐欺罪而有下列情形之一者，處 1 年以上 7 年以
下有期徒刑，得併科 1 百萬元以下罰金：
一、冒用政府機關或公務員名義犯之。
二、三人以上共同犯之。
三、以廣播電視、電子通訊、網際網路或其他媒體等傳播工具，
    對公眾散布而犯之。
前項之未遂犯罰之。

洗錢防制法第14條
有第二條各款所列洗錢行為者，處 7 年以下有期徒刑，併科新
臺幣 5 百萬元以下罰金。
前項之未遂犯罰之。
前二項情形，不得科以超過其特定犯罪所定最重本刑之刑。